【裁判字號】    94,易,1042
【裁判日期】    951103
【裁判案由】    偽造文書
【裁判全文】
臺灣桃園地方法院刑事判決              94年度易字第1042號
公  訴  人  臺灣桃園地方法院檢察署檢察官
被      告  戊○○
選任辯護人  陳俊雄律師
被      告  壬○○
            乙○○
上列被告因偽造文書案件，經檢察官聲請簡易判決處刑（92年度
偵字第15371 號），本院認不宜以簡易判決處刑，適用通常訴訟
程序判決如下：
    主  文
戊○○共同明知為不實之事項，而使公務員登載於職務上所掌之
公文書，足以生損害於公眾及他人，處有期徒刑壹年陸月。
壬○○共同明知為不實之事項，而使公務員登載於職務上所掌之
公文書，足以生損害於公眾及他人，處有期徒刑肆月，如易科罰
金以銀元參佰元即新臺幣玖佰元折算壹日。
乙○○公訴不受理。
    事  實
一、戊○○（原名江秀敬）與甲○○原係夫妻（已於民國93年8
    月4 日經法院判決離婚確定），前於91年11月間戊○○因妨
    害家庭案件遭甲○○提出刑事告訴，由檢察官偵查中，戊○○為規避嗣後甲○○對其所有之不動產取償，並避免離婚後
    之剩餘財產分配，竟與其兄乙○○（已於93年11月29日死亡
    ）、其前妹夫壬○○（原為戊○○之妹江素貞之配偶，後已
    離婚）及其兄嫂癸○○（即乙○○之妻，由本院另依協商程
    序判處有期徒刑2 月，緩刑2 年確定）基於明知為不實之事
    項，而使公務員登載於職務上所掌之公文書的犯意聯絡（就
    各個不實登記之犯意聯絡人詳如附表一所示），明知渠等之
    間並無債務關係，亦無設定最高限額抵押權之真意，於92年
    1 月初之某日，在戊○○之母江藍月嬌位於桃園縣大溪鎮○○路123 號住處，由不知情之代書己○○代為填寫土地登記
    申請書，並由戊○○、乙○○、壬○○及癸○○接續於上簽
    章，並提供身分證等資料，再由己○○於92年1 月6 日向桃
    園縣八德地政事務所、臺北縣新莊地政事務所（下稱八德、
    新莊地政事務所）提出登記申請（收件字號詳如附表一所示
    ），而接續使八德、新莊地政事務所不知情之公務員，於92
    年1 月7 日將如附表一所示之最高限額抵押權設定事項，登
    載於職務上所掌管之土地登記簿上，足以生損害於地政機關
    對於不動產登記之正確性及甲○○之權益。
二、案經甲○○訴請臺灣桃園地方法院檢察署檢察官偵查聲請簡
    易判決處刑，本院認為不宜以簡易判決處刑，適用通常訴訟
    程序審理。
    理  由
甲、有罪部分：
一、證據能力：
  (一)法務部測謊報告書：
    1.按測謊鑑定，係依一般人在說謊時，會產生遲緩、緊張、
      不安等心理波動現象，而以科學方法，由鑑定人利用測謊
      儀器，將受測者之情緒波動反應情形加以紀錄，用以判別
      受測者之供述是否真實。故測謊鑑定結果，於符合下列要
      件時，雖不能採為判決之唯一及絕對的依據，但仍具有證
      據能力而得供裁判之佐證：(1)鑑定人具備專業之知識技能
      ，(2)事先獲得受測者之同意，(3)所測試之問題及其方法又
      具專業可靠性時，(4)測謊儀器運作正常，(5)受測人身心狀
      態正常（要件(1)至(3)有最高法院88年度臺上字第2936號、
      第5038號、91年度臺上字第371 號判決意旨可參；要件(1)
      (2)(4)(5)參照最高法院90年度臺上字第3969號判決意旨）。
    2.本件送法務部調查局實施測謊鑑定，業經被告戊○○、壬○○、同案被告癸○○同意實施，有同意書3 紙在卷可稽
      ；而本案施測人吳家隆調查員於88年4 月7 日完成測謊專
      業基礎訓練課程後即正式從事測謊工作迄今，具備測謊專
      業能力。該局對本案施測作業之進行，均先對受測人身心
      狀況進行調查評估，本案受測人受測時意識清楚，身心狀
      態無任何異常情形，在該局第六處為專業施測，此有該局
      94年12月2 日調科參字第09400529870 號測謊報告書暨該
      次測謊鑑定過程參考資料1 份（含測謊程序說明、測謊同
      意書、身心狀況調查表、數字測試生理紀錄圖、測謊問卷
      內容題組、生理紀錄圖、施測者專業資格證明、其他測謊
      文獻資料）附卷可參，依此情形，本件測謊程序之要件並
      未欠缺，上開測謊鑑定結果自有證據能力。
  (二)此外，本件認定事實所引用之本件卷內其餘之卷證資料（包
    含人證與文書證據、物證等證據），並無證據證明係公務員
    違背法定程序所取得，且被告及其辯護人於審判期日對本院
    提示之卷證陳明沒意見等語，且卷內之文書證據，亦無刑事
    訴訟法第159 條之4 之顯有不可信之情況與不得作為證據之
    情形。綜上，依刑事訴訟法第159 條至159 條之5 之規定，
    本件認定事實所引用之本件卷證所有證據（包含人證與文書
    證據、物證等證據），均有證據能力。
二、於本院審理時，被告戊○○、壬○○固然供承確有委託代書
    辦理前述最高限額抵押權設定之事實。惟被告戊○○矢口否
    認犯行，並辯稱：因其欠六合彩組頭「秋雞」新臺幣（下同
    ）13,968,160元，所以向被告乙○○、壬○○、同案被告癸○○借錢來還賭債（所辯之借貨關係詳如附表二所示），並
    設定最高限額抵押權給渠等作擔保，伊其後並有向辛○○、
    子○○借款以償還對於同案被告癸○○之借款云云。被告壬○○於本院審理時原辯稱：伊確有借錢予被告戊○○，因伊
    本身沒有錢，所以伊向被告戊○○的大姊丙○○借錢，伊拿
    到錢後於92年1 月3 日用電匯方式匯給戊○○；但其後又改
    稱：於92年1 月初，係被告乙○○電話告知伊錢借到了，錢
    係由被告乙○○拿給伊，再由伊匯錢給被告戊○○，伊以前
    都是照被告戊○○教伊的方式應訊，伊也覺得遭被告戊○○
    騙了云云。
三、認定犯罪事實之證據及理由：
  (一)經查，被告戊○○原為告訴人甲○○之妻，然被告戊○○自
    91年6 月初某日起至同年8 月間某日止，連續與訴外人葉步
    清通姦多次，告訴人甲○○發現上情後，找訴外人葉步清理
    論，葉步清乃於91年8 月11日立下承認與被告戊○○發生超
    友誼關係，並保證不再與被告戊○○有任何牽連及連絡之切
    結書，詎訴外人葉步清簽立切結書後，仍與被告戊○○藕斷
    絲連，告訴人甲○○乃於91年11月間向臺灣桃園地方法院檢
    察署提出刑事告訴，經本院判處被告戊○○有期徒刑5 月，
    被告戊○○上訴後，由臺灣高等法院駁回上訴，並諭知緩刑
    3 年確定等情，有本院92年度易字第603 號刑事判決、臺灣
    高等法院被告戊○○之前案紀錄表各乙份在卷可佐，而可認
    定。另被告戊○○於92年7 月16日向本院訴請離婚，經告訴
    人甲○○亦提起離婚反訴，本院於93年1 月14日以92年度婚
    字第832 號判決駁回被告戊○○離婚之訴，但判決准許告訴
    人甲○○之反訴離婚請求，而於93年8 月4 日確定在案；告
    訴人甲○○嗣於94年1 月12日向本院對被告戊○○提起請求
    剩餘財產分配之訴，由本院以94年度重家訴字第1 號民事事
    件審理中，此有各該民事事件案卷影本附卷可稽。
  (二)又被告戊○○、乙○○、壬○○及同案被告癸○○於92年1
    月初某日，在被告戊○○之母江藍月嬌位於桃園縣大溪鎮○○路123 號住處，委請訴外人即代書己○○代為填寫土地登
    記申請書，並由被告戊○○、乙○○、壬○○及同案被告癸○○於其上簽章，並提供身分證等資料，再由代書己○○於
    92年1 月6 日分別向八德、新莊地政事務所提出登記申請，
    而於92年1 月7 日將被告戊○○所有之不動產分別設定最高
    限額抵押權予被告乙○○、壬○○及同案被告癸○○（詳如
    附表一所示）的事實，為被告戊○○、壬○○所供承在卷，
    並經證人己○○到庭證述明確，且有土地、建物登記謄本共
    13紙、八德地政事務所函送之土地登記申請書影本5 份在卷
    可按，亦足認定。
  (三)雖然臺灣土地銀行南新莊分行戶名為被告乙○○之帳戶（帳
    號：000000000000號），於92年1 月2 日有將800 萬元匯入
    第一商業銀行大湳分行被告戊○○之00000000000 號帳戶中
    ，此有該帳戶之往來明細資料、電匯申請書、匯款回條等各
    1 份在卷可查；而被告乙○○生前於偵查時並供稱伊與被告
    戊○○間有借貸關係，並稱係因為被告戊○○缺錢，於92年
    1 月2 號左右在伊住處向伊借了800 萬元，伊用臺灣土地銀
    行帳戶匯了800 萬元到被告戊○○第一商業銀行的帳戶云云
    。惟查：
    1.以被告乙○○名義開設之前揭臺灣土地銀行南新莊分行帳
      戶，業據證人即乙○○之妻癸○○於本院95年8 月8 日審
      判期日到庭證稱：其於92年間收到該銀行之利息扣繳憑單
      時，才知道有該帳戶，其問被告乙○○，被告乙○○告知
      其該帳戶係被告戊○○在使用，如果因為利息高要扣稅的
      話，被告戊○○會補差額等語明確。
    2.本院審酌被告乙○○前開臺灣土地銀行南新莊分行帳戶於
      91年9 月2 日開戶後，被告戊○○於同年月3 日即從其設
      立於臺灣土地銀行八德分行之帳戶提領現金100 萬元、85
      萬元共2 筆，而此2 筆金額於同日隨即再以被告戊○○署
      名存入被告乙○○上述臺灣土地銀行南新莊分行帳戶內；
      於同日被告戊○○再於下午4 時47分許從其設立於臺灣土
      地銀行南新莊分行之帳戶提領現金445 萬元，而旋於同日
      時51分許，被告乙○○前述設立於同分行之帳戶，即又存
      入現金445 萬元；前開乙○○帳戶之630 萬元存款，復於
      同月4 日轉定期存款；嗣於同年12月4 日轉帳銷戶（即轉
      入活存），且於同日分2 次各提領350 萬元、300 萬元，
      另於91年12月4 日（即同日）復存入140 萬元、140 萬元
      、90萬元、50萬元、140 萬元、140 萬元，共計700 萬元
      ，於該日稍後又將700 萬元轉為定期存款，上述各情有前
      開帳戶之客戶歷史交易明細資料附卷可稽（被告乙○○部
      分見本院93年度桃簡字第2092卷第93頁至第95頁；被告戊○○部分見本院94年度重家訴字第1 號案卷）。惟依證人
      即同案被告癸○○於95年8 月8 日本院審判期日證稱：被
      告乙○○生前係做漢堡、餐包，每月收入大約2 萬2 千元
      至2 萬4 千元；每年7 月至9 月為糕餅業旺季，3 個月下
      來好一點有70、80萬元收入等語。又同案被告癸○○於偵
      查中，當時仍為有利於被告戊○○之供述時，就被告乙○○之收入情形，亦為相符之陳述（見偵卷第171 頁），是
      證人即同案被告癸○○此部分證述當屬可採。依照被告乙○○生前之收入情形，衡情當無前述大筆的資金收入，前
      開臺灣土地銀行南新莊分行帳戶資金之存提領，應確非被
      告乙○○所為。
    3.再者，被告乙○○前開臺灣土地銀行南新莊分行帳戶固然
      於92年1 月2 日轉帳800 萬元予被告戊○○第一商業銀行
      大湳分行帳戶，然於92年1 月7 日，被告乙○○該臺灣土
      地銀行南新莊分行帳戶又存入現金290 萬元，倘再加計被
      告乙○○設於桃園縣大溪鎮農會帳號0154-3-0帳戶，於92
      年1 月3 日突然存入的345 萬元（見95年8 月8 日審判期
      日證人即同案被告癸○○庭呈之存款憑條影本，該筆存款
      隨即於同年月7 日提領，其中300 萬元再存入同案被告癸○○設於桃園縣大溪鎮農會帳號00000-0-0 帳戶，癸○○
      再於同日將300 萬元匯予被告戊○○之第一商業銀行大湳
      分行帳戶，並詳下述）。則於92年1 月3 日至同年月7 日
      僅僅4 日間，被告乙○○名下的帳戶就突然增加了共635
      萬元（345 萬+290萬），此顯非被告乙○○生前所能之收
      入。從而，前開以被告乙○○名義開設之臺灣土地銀行南
      新莊分行之帳戶，應確非被告乙○○在使用，參以證人癸○○之前開證詞，該臺灣土地銀行南新莊分行帳戶應係被
      告戊○○在使用無訛。
    4.又被告戊○○於本院95年7 月11日審判期日另辯稱係因為
      被告乙○○簽賭六合彩中彩，怕其太太（即同案被告癸○○）知道領該筆獎金，被告乙○○才於91年9 月3 日先冒
      用被告戊○○名義將上述的630 萬元先存入被告戊○○帳
      戶，再轉入被告乙○○名義的帳戶等語。並提出本院94年
      度重訴字第1 號告訴人甲○○與被告戊○○間請求剩餘財
      產分配民事事件95年5 月25日言詞辯論筆錄影本為證，其
      中證人張隆鑑於該民事事件到庭證稱有陪同被告乙○○至
      臺灣土地銀行八德分行、南新莊分行存款云云。但是：
      (1)本院實在無法理解，為何乙○○六合彩中彩會要避免其
        髮妻即同案被告癸○○知悉？又縱使要避免同案被告癸○○知悉，既然最後被告乙○○仍於91年9 月3 日將共
        630 萬元皆匯入或存入其名義下的臺灣土地銀行南新莊
        分行帳戶，又為何再多此一舉「冒用」被告戊○○名義
        先將630 萬元分別存入被告戊○○帳戶？這些迂迴的行
        為到底有何實益可言？又與避免同案被告癸○○知悉有
        何相關？
      (2)又為何本件刑事案件偵查、審理階段，檢察官及本院即
        一再就被告乙○○的收入、資力加以調查，被告乙○○
        、戊○○從未提及上述有利的事證？直到告訴人甲○○
        指出被告乙○○前開臺灣土地銀行南新莊分行帳戶係被
        告戊○○在使用，被告戊○○才又提出如此抗辯。故本
        院無從採信被告戊○○此一辯解，證人張隆鑑上開證言
        亦無法採納。
    5.此外，被告乙○○生前於92年12月11日檢察官訊問時供述
      ：「（問：被告戊○○有無簽立借據或票據？）只有簽借
      據，我想是自己人所以就沒有叫她簽票據。」「（問：有
      無約定利息？）有，一年百分之0.5 」云云。然而，此與
      被告戊○○、乙○○之後所提出之借據記載年息為百分之
      2.5 相歧異，被告戊○○、乙○○又提出本票2 紙作為佐
      證，更與被告乙○○供稱被告戊○○並未簽發票據不符。
      再參諸，證人即同案被告癸○○於本院95年3 月7 日審判
      期日證稱：「（問：92年1 月7 日是否在起訴書所載的不
      動產設定抵押權？）我知道91年12月間（本院按，應為92
      年1 月初某日之誤），戊○○有找一個代書在我婆婆的家
      ，…到了我婆婆家，戊○○說她有一些地要設定給我，說
      土地是她的，並不是把別人的土地過過來，所以不犯法，
      因為我不知道原因為何，所以我不答應，我就回家了。我
      回家以後，我先生（即被告乙○○）跟我說，他已經寫好
      了，看我要不要幫忙，並說幫忙又不用花你的錢，只是因
      為自己人，可以相信你，登記在你名下，一點忙你都不願
      意幫，我回他說，我是你們江家的人，你們要怎麼辦就怎
      麼辦，我先生這樣說以後，當天我就把身分證、印章再拿
      到我婆婆家給代書，我婆婆家與我家只距離四間房子」等
      語明確。依此等證言，並參諸前述被告乙○○的帳戶係由
      被告戊○○使用之情形，當可認定被告戊○○、乙○○之
      供述並不可採信，亦即被告戊○○、乙○○之間實際上並
      無借貸關係，被告戊○○、乙○○並有犯意聯絡、行為分
      擔，共同委由代書為如附表一編號1 、2 之不實之最高限
      額抵押權設定。
  (四)被告壬○○設立於聯邦商業銀行大園分行000000000000帳號
    帳戶，固然有於92年1 月3 日將350 萬元匯入新竹國際商業
    銀行八德分行被告戊○○之00000000000 號帳戶，此有該帳
    戶之往來明細資料、匯款憑條、匯款通知單在卷可查。被告
    壬○○於偵查中並供稱：「（問：92年1 月7 日是否有在敬
    《即被告戊○○》所有的新莊市○○段205 號土地、2478號
    建物上登記設定抵押權各200 萬?） 是，因設定前我有借敬
    350 萬，借款時間離設定時間多久我不記得，但我記得借款
    給她時間是92年1 月初，我是從聯邦銀行大園分行匯款給她
    。」「（問：敬何時向你商借該款項？）91年下旬，她打電
    話向我借的，當時她向我借350 萬，她說簽賭六合彩欠別人
    錢，但我沒有那麼多錢，還必須向別人借，隔了三、四天左
    右，我向敬回覆可以借她，回覆前我有先找我太太的大姊丙○○商量，原本春《即丙○○》很火大，我就勸春都是姊妹
    ，春是敬的大姊，後來春就說這筆錢就由她出，但用我的名
    義借給敬，然後我再叫敬將房子設定抵押給我，敬就同意。
    」「（問：你匯款的350 萬來源？）92年1 月1 日晚上，我
    去台北市○○○路○段春的住處，向春拿350 萬現金，然後
    我再拿回聯邦大園分行匯款給敬，原本我想1 月2 日就匯款
    ，但後來沒空，1 月3 日才去匯。」云云（見偵卷第第169
    頁至第170 頁）。惟查：
    1.被告壬○○於本院95年8 月8 日審判期日已經坦承：「
      350 萬元不是我的，錢是乙○○拿給我的，我有問乙○○
      錢哪裏來，他說是戊○○去借的，叫我存到銀行再匯給戊○○，我覺得我被戊○○騙了」；於同期日並以證人身分
      具結證稱：「（問：乙○○有沒有說，戊○○這筆錢是向
      何人借的？）好像沒有，他只說借到了。」「（問：你從
      本案偵查中到上次審理均供稱，這筆350 萬元是你向丙○○借的，而且是你到丙○○家裡拿的，和今日所述不同，
      你之前為何會這樣講？）開偵查庭我是最後一個出庭，設
      定後約一年了，我收到地檢署傳票時，我很緊張，我就問
      戊○○是怎麼回事，事情怎麼會這樣，我問她我要如何回
      答，她跟我說，我只要回答這筆錢是我跟丙○○借的就好
      ，所以我才會一直這樣回答，前幾天丙○○有打電話給我
      ，跟我說她根本沒有借錢給我，她說如果我再繼續說我錢
      是向她借的，她就要出來澄清。」「（問：你從在地檢署
      偵查後到上次開庭，這段期間你有沒有打電話給丙○○？
      ）我沒有打電話給她，也沒有去找過她，是她接到法院兩
      次傳票很不高興，她打電話給我，她說她已經拒絕證言給
      法院（按即向法院表明拒絕證言），她叫我不要再這樣講
      ，她說她實際上沒有借錢給我，叫我不要這樣講」等語明
      確。證人即被告壬○○於95年10月3 日審判期日並再提出
      訊問模擬應答之紙條影本乙紙為證，並稱係被告戊○○於
      本件偵查中檢察官開庭前所交付，要求伊照著回答等語。
      本院認為被告壬○○於本院審理時之上揭供述，已經坦承
      係被告戊○○自己取得350 萬元後，透過被告乙○○交予
      被告壬○○再匯予被告戊○○，該350 萬元既係被告戊○○自己去取得，換言之，被告壬○○即明知伊與被告戊○○之間所謂「借貸關係」純屬虛構。衡情而論，證人即被
      告壬○○應該不會捏造此等不利於己之供述，是以伊於本
      院審理時之上揭陳述應可採信。證人即被告壬○○其後於
      本院95年9 月5 日審判期日固然改稱：「（問：你上次庭
      期講，乙○○說錢是戊○○借來的，是你猜的？）我自己
      去猜」云云，然而參諸證人即被告壬○○上開證言甚為明
      確，所謂係自己猜測云云應僅為反悔卸責之詞，並不足取
      。
    2.證人即被告戊○○之父丁○○於本院95年9 月5 日審判期
      日另到庭證稱：伊在2 、3 年前聽被告戊○○說缺錢，被
      告戊○○也沒有說要借錢，伊主動幫被告戊○○的忙，伊
      在91年10月間叫丙○○幫忙籌錢，丙○○分次借錢給伊，
      於91年12月底湊足350 萬元，伊於92年1 月1 日交給被告
      乙○○，再叫被告乙○○交給被告壬○○，證人丁○○係
      因為怕被告壬○○有什麼問題的話，被告乙○○可以出來
      作證，才透過被告乙○○把錢轉交給被告壬○○，再匯給
      被告戊○○；而且證人丁○○在交錢給被告乙○○之前，
      有交代被告乙○○要跟被告壬○○講，這錢係證人丁○○
      的，請被告壬○○借給被告戊○○，但被告壬○○利息要
      交給證人丁○○；並稱係因為怕被告戊○○不還伊錢，而
      且怕其他小孩也來跟伊借錢，才不讓被告戊○○知道係伊
      去借的錢，直到95年9 月5 日作證前10幾天，伊才跟被告
      戊○○講云云。但是本院認為：
      (1)證人丁○○所證述：伊交付350 萬元予被告乙○○時，
        有要被告乙○○跟被告壬○○講，這錢係證人丁○○的
        ，並要被告壬○○將利息付予證人丁○○云云。經核與
        證人即被告壬○○前揭證稱：被告乙○○於交付350 萬
        元之前，被告乙○○於電話中稱該筆錢係被告戊○○去
        借的，但被告乙○○並未說這筆錢係向何人去借的等語
        並不相符。再者，證人丁○○既然畏懼被告壬○○之後
        可能發生拒不還錢等情事，又為何不直接將該350 萬元
        交由被告乙○○匯予被告戊○○即可，又何必多此一舉
        ？更何況，證人丁○○證稱伊於92年1 月1 日將350 萬
        元交予被告乙○○，但是被告乙○○於92年1 月2 日又
        另外匯款800 萬元予被告戊○○（詳見上述），被告乙○○又何必再轉交予被告壬○○來匯款呢？
      (2)再者，證人丁○○證稱係因為怕被告戊○○不還錢，還
        怕其他子女知道伊把錢借給被告戊○○，也來跟伊借錢
        ，伊才透過被告乙○○、壬○○借錢予被告戊○○云云
        。但是，證人丁○○亦稱伊知道被告戊○○係因為簽六
        合彩才缺錢，則丁○○豈能期待有賭性之被告戊○○還
        錢，又何來怕被告戊○○不還錢之心理？並且，證人丁○○證稱伊於92年1 月1 日將350 萬元交予被告乙○○
        ，被告乙○○另於92年1 月2 日匯款800 萬元予被告戊○○。換言之，若證人丁○○所述屬實，則在證人丁○○交付350 萬元予被告乙○○時，被告乙○○已經準備
        在隔日匯款予被告戊○○，證人丁○○、被告乙○○二
        人既為父子，豈有不互相商量之理？證人丁○○又何以
        可以確定在被告乙○○匯款800 萬元鉅資之後，被告戊○○尚會缺錢，而仍有借錢之必要？此外，證人丁○○
        上開迂迴的借錢方法，被告乙○○、壬○○也可能向證
        人丁○○其他子女講，難道不更有可能會讓其他子女知
        悉此事？
      (3)又被告戊○○因本件偽造文書案件，於92年9 月22日經
        告訴人甲○○提出告訴，後經檢察官聲請簡易判決處刑
        ，再由本院簡易庭開庭訊問，又改依通常程序審判，至
        95年9 月5 日證人丁○○至本院作證時，已經相距近3
        年，而且此段期間證人丙○○始終具狀拒絕到庭證言，
        則證人丁○○身為被告戊○○之父親，怎麼有可能會為
        了「怕被告戊○○不還錢」云云，而始終不告知被告戊○○實際上係伊向丙○○借錢再轉借之情事，遲遲至95
        年9 月5 日作證前10幾天，才跟被告戊○○告知上情？
      (4)再證人丁○○證稱：伊在92年12月10日，有自其所有臺
        灣土地銀行000000000000號帳戶提領350 萬元還給丙○○等語，並提出存摺影本乙份相佐。但是，證人丁○○
        前開臺灣土地銀行帳戶於92年9 月5 日開戶時，所存入
        400 萬元之現金，依證人丁○○證稱該筆現金係平日存
        放在住家之現金，倘證人丁○○前開證詞為真，則證人
        丁○○於92年1 月2 日即可將存放在住家之現金，借給
        被告戊○○350 萬元，何需再向丙○○借該筆借款？又
        丁○○既有400 萬元之現金存放在住家，則丁○○倘有
        向丙○○借350 萬元之事實，其大可於92年9 月5 日前
        ，就將350 萬元現金部分償還丙○○，何必先將400 萬
        元現金存入前開臺灣土地銀行帳戶內後，旋即於短短3
        個月內，將前開臺灣土地銀行帳戶結清，並將其中350
        萬元還給丙○○？
      (5)又證人丁○○證稱被告壬○○有於94年1 月14日以將利
        息87,500元匯給伊，並稱：「（問：錢是乙○○交給壬○○，為何是壬○○交利息給你？而不是交給乙○○？
        ）乙○○有交代壬○○，說這錢是我的，借錢的利息要
        交給我。」「（問：是你交代乙○○跟壬○○講利息要
        交給你？還是你自己打電話叫壬○○要將利息交給你？
        ）我是交代乙○○跟壬○○講，叫壬○○把利息交給我
        。」「（問：你自己是否曾打電話給壬○○，叫他將利
        息交給你？）沒有，我也不知道壬○○的電話。」等語
        。然此與證人即被告壬○○具結證稱：「…是丁○○跟
        我講說，丙○○經常會回來，這錢是要孝敬他的」；「
        …丁○○也曾經打電話給我，說利息要記得匯給他」等
        語（見本院95年8 月8 日、95年9 月5 日審判筆錄），
        互核亦有不符。
      (6)是證人丁○○於本院證述不合事理之處可謂俯拾即是，
        當不足作為有利被告戊○○之證據。
    3.而且，被告壬○○於94年11月30日在法務部調查局實施測
      謊，就被告壬○○稱：「本案渠沒有協助戊○○製作假債
      權」，經測試呈情緒波動反應，研判有說謊，此有該局測
      謊報告書乙紙在卷可佐，更足徵被告壬○○與被告戊○○
      之間並無實際之借貸關係。
    4.綜上，證人丁○○應無向訴外人丙○○借款350 萬元之事
      實，被告壬○○與被告戊○○間亦無所謂350 萬元之借貸
      事實存在。被告壬○○雖然供稱伊係遭被告戊○○所「騙
      」云云，但被告戊○○自己取得350 萬元後，透過被告乙○○交予被告壬○○，被告壬○○仍配合匯入被告戊○○
      之帳戶，且在明知伊與被告戊○○之間並無借貸關係下，
      在土地登記申請書上簽章，而與被告戊○○、乙○○共同
      為附表一編號3 、4 之不實最高限額抵押權設定，被告壬○○當不能推諉刑責。
  (五)同案被告癸○○設立於桃園縣大溪鎮農會帳號00000-0-0 號
    帳戶，儘管有於92年1 月7 日將300 萬元匯入第一商業銀行
    大湳分行被告戊○○之00000000000 號帳戶，此有該帳戶之
    往來明細資料、匯款回條在卷可憑。但是：
    1.同案被告癸○○於檢察官聲請簡易判決處刑後，本院訊問
      時即已當庭認罪，並經本院於94年8 月10日依協商程序判
      處有期徒刑2 月，緩刑2 年確定在案。同案被告癸○○並
      以證人身分具結證稱：伊與被告戊○○之間並無任何借貸
      關係，於92年1 月7 日匯款當日，係被告戊○○與伊一同
      至桃園縣大溪鎮農會員樹林辦事處，該日被告乙○○亦有
      一同前去，被告戊○○要求伊寫金額300 萬元之存款單、
      取款條及轉帳單各1 紙，伊當時並不知道匯款用途；而於
      設定抵押權之91年12月間某日（參酌被告壬○○之供述、
      證人己○○之證述，應為92年1 月初某日之誤），被告戊○○有找一個代書到伊婆婆（即被告戊○○之母江藍月嬌
      ）住處，當時除伊以外，還有被告戊○○、壬○○、乙○○、被告戊○○父母丁○○、江藍月嬌、代書在場，第一
      次被告戊○○叫伊去，說要帶身分證、印章過去，但伊沒
      有帶去，到了江藍月嬌住處，被告戊○○說她有一些地要
      設定給伊，說土地是她的，所以不犯法，伊原先不答應就
      返家了，伊回家以後，伊先生即被告乙○○請伊幫忙，稱
      幫忙又不用花到錢，怎麼一點忙都不願意幫，伊才答應，
      當天稍後伊即把身分證、印章再拿到伊婆婆家給代書辦理
      抵押權設定等語明確。
    2.被告戊○○雖然辯稱同案被告癸○○上述證言並不可採，
      且稱係因為被告乙○○過世後，為遺產問題，同案被告癸○○以為係被告戊○○指使被告乙○○的女兒對同案被告
      癸○○提出告訴，同案被告癸○○懷恨在心才如此說云云
      。惟查，同案被告癸○○於偵查中固然為有利被告戊○○
      之供述，稱伊與被告戊○○間確有借貸關係云云，然證人
      即同案被告癸○○於本院審理時，已具結證稱伊於偵查中
      之供述係依照被告戊○○之要求所為，並提出模擬應答之
      文件乙紙相佐。另本院審酌同案被告癸○○於偵查中供稱
      ：「（問：敬《即被告戊○○》有無簽立借據或票據？）
      只有簽借據，沒有叫她簽票據」云云，此與被告戊○○提
      出作為債權擔保之本票即有不符。再者，同案被告癸○○
      於偵查中供述：「（問：本案匯款給江秀敬300 萬元平時
      存放何處？）跟會，放在手邊」；「（問：存放在何處？
      ）我借別人周轉，及向會首拿回來」；「（問：匯款前多
      久拿回來？）今年（按即92年）一月間，匯款前一星期至
      十天左右，周轉的錢我拿回八十幾萬，向會首分別拿回六
      十幾萬至七十萬，另一位會首二十幾萬，另一位會首將近
      三十幾萬，總計三位會首」云云，此與被告戊○○嗣後改
      稱同案被告癸○○匯予被告戊○○之300 萬元，係領自被
      告乙○○在桃園縣大溪鎮農會員林辦事處帳戶內存款的答
      辯（見被告94年11月4 日答辯狀），互核更大相歧異。是
      同案被告癸○○於偵查中有利於被告戊○○之供述顯不足
      採信。
    3.另同案被告癸○○匯予被告戊○○之300 萬元，係提領自
      被告乙○○設立在桃園縣大溪鎮農會員林辦事處帳號0154
      -3-0帳戶內存款，此為被告戊○○、同案被告癸○○所陳
      明，並有取款憑條1 紙在卷可佐。但被告乙○○設於桃園
      縣大溪鎮農會之帳戶，係於92年1 月3 日突然存入345 萬
      元，其後方提領由同案被告癸○○匯予被告戊○○。但參
      佐被告乙○○於92年1 月2 日甫借貸800 萬元予被告戊○○，以及被告乙○○本身的收入等情狀（另詳見上述），
      此345 萬元顯非被告乙○○本身之款項。
    4.至於證人祁雲龍於本院審理時證稱：渠有於93年4 月間至
      93年11月間分三次借錢予被告戊○○，當時被告戊○○並
      稱借錢係要用以歸還伊二嫂（即同案被告癸○○）等語。
      但是證人祁雲龍亦證稱並未親眼見到被告戊○○歸還予同
      案被告癸○○，也不清楚被告戊○○與同案被告癸○○之
      間借款的事等語，則證人祁雲龍證言並不適於作為證明被
      告戊○○與同案被告癸○○間確有借貸關係。
    5.又證人子○○雖然到庭證稱：伊有於93年4 月28日下午6
      時許、同年5 月30日下午6 時許、同年11月10日下午8 時
      許，先後三次陪被告戊○○去還錢予同案被告癸○○，前
      兩次是在同案被告癸○○住處，第三次在淡水馬偕醫院安
      寧病房，而且三次同案被告都有寫收據，第三次還有將借
      據、本票、他項權利證明書歸還予被告戊○○云云；而且
      證人子○○上開證述之日期並與被告戊○○所提出同案被
      告癸○○所書立之收據3 紙的日期相符（3 紙收據所載金
      額依時間先後分別為150 萬元、50萬元、100 萬元，參見
      93年度桃簡字第2092號卷第173 頁至第174 頁）。惟本院
      認為：
      (1)依照證人子○○之證述，其僅係單純開車載被告戊○○
        前往還錢，既未當「見證人」，也沒有其他要協助的事
        項，顯然並沒有任何的實益。況且依證人子○○所述，
        其於93年11月10日係前往醫院還款，惟被告戊○○身帶
        100 萬元鉅款進出醫院之公眾處所來交款，實在有違常
        情。
      (2)又退步言之，縱使證人子○○所言實在，但是因為同案
        被告癸○○係於94年3 月14日本院簡易庭訊問時才坦承
        犯行，於其前皆仍為有利被告戊○○之供述，則同案被
        告陳燕瑜配合被告戊○○的要求，於93年4 月28日下午
        6 時許、同年5 月30日下午6 時許、同年11月10日下午
        8 時許（即皆在同案被告癸○○坦承犯行之前），在證
        人子○○面前為收受還款、簽立收據等行為，讓證人子
        ○○目睹，以虛構有利被告戊○○之證據，亦與事理相
        合。是以被告子○○的證述並不足以作為有利被告戊○○之認定，當甚灼然。
    6.並且，經送法務部調查局進行測謊，同案被告癸○○稱：
      「本案渠沒有借300 萬元給戊○○」；「戊○○將系案不
      動產設定抵押給渠是假的債權」，經測試均無情緒波動反
      應，研判未說謊；而被告戊○○經數字測試未獲致明確生
      理反應模式，不宜進行實案測試。此有該局測謊報告書乙
      紙在卷足憑，更益徵證人即同案被告癸○○於本院之證述
      可採。
    7.綜上，被告戊○○與同案被告癸○○間既無實際之借貸關
      係，同案被告癸○○卻配合被告乙○○之要求提供身分證
      、印章等文件以辦理附表一編號5 、6 的最高限額抵押權
      設定，是被告戊○○、乙○○及同案被告癸○○，就附表
      一編號5 、6 之最高限額抵押權設定，當有明知為不實事
      項，而使公務員登載的犯意聯絡無訛。
  (六)至於被告戊○○另辯稱其積欠「秋雞」成年男子13,968,160
    元六合彩賭債，而為上述的借貸，於被告乙○○、壬○○、
    同案被告癸○○匯款後，其先後三次與證人莊美珠至銀行提
    領現金付款予「秋雞」，而且證人即第一商業銀行大湳分行
    經理庚○○亦有目睹云云。但是本院認為：
    1.依被告戊○○所提出其自91年9 月12日起至91年12月31日
      止，向「秋雞」男子簽賭六合彩之記事簿 (即台北縣立新
      莊國民小學數學簿)， 顯示被告戊○○自91年9 月12日起
      ，即以「簽帳」方式向秋雞簽賭六合彩，每期簽帳金額從
      萬元至百萬元不等，至91年12月31日止，共欠13,968,160
      元六合彩賭債。但被告戊○○迄未提供「秋雞」之真實姓
      名年籍以供查證，此記事簿僅為被告戊○○單方面所提出
      ，其內容的真實性更無從稽考。再者，被告戊○○既無法
      提供「秋雞」之年籍資料，足見被告戊○○與「秋雞」男
      子並非熟識，此亦可由被告戊○○於偵訊中供稱：「（問
      ：三次提款途中你有無單獨與秋雞在車內？）沒有，我們
      都是與莊（指莊美珠）一起在車內，我不敢與秋雞單獨在
      車內」等語足以證之（見偵卷第153 頁）。從而，被告戊○○與「秋雞」男子間既無特殊之信賴關係，「秋雞」男
      子豈有願意讓被告戊○○以簽帳之方式簽賭六合彩，且金
      額高達13,968,160元之理？更何況，依該記事本之記載，
      被告戊○○向「秋雞」簽單達數十次，被告戊○○於本件
      偵查中，卻連「秋雞」有無戴眼鏡、禿頭，都供稱「不知
      道」（見偵卷第147 頁），顯與事理不符。
    2.此外，證人莊美珠於偵訊中固然證稱：「（問：是否曾與
      江秀敬到銀行提款付給他人？）是。92年1 月間我和敬（
      即被告戊○○）去領2 、3 次，地點不一樣，記得一次在
      八德市新竹商銀，一次在八德市○○路的銀行（名稱不記
      得），我有和敬一起進銀行提款，她全部都是領現金，領
      完後就在銀行內直接交給六合彩組頭『秋雞』，敬有向他
      簽牌」等語。但是，證人莊美珠另外證稱：「（問：付款
      後你和敬如何回去？）『秋雞』開車載我們回去，先載我
      到新莊，我下車後他們二人就開車離去，不知他二人去那
      裡，二、三次提款都是如此。」亦顯與被告戊○○於偵查
      中所為：「（問：三次提款途中你有無單獨與『秋雞』在
      車內？）沒有，我們都是與莊一起在車內，我不敢單獨與
      『秋雞』在車內」之供述互相齟齬，應足見被告戊○○並
      無與莊美珠及『秋雞』男子共同至銀行提領現金之事實。
    3.證人即原任職第一商業銀行大湳分行經理之庚○○雖然到
      庭證稱：很久以前被告戊○○有到該分行提領800 萬元的
      現金，說要還別人錢，伊有建議被告戊○○用匯款或拿支
      票比較安全，但被告戊○○稱對方堅持要拿現金，當時是
      一男一女跟被告戊○○一起來該分行云云。惟查被告戊○○提領現金之後的用途及流向，完全不能從證人庚○○之
      證言加以證明。另證人庚○○固然證稱伊另有借貸被告戊○○金錢，但就被告戊○○借款係還予何人乙節，證人庚○○亦坦言並不知情。則證人庚○○上開證述，亦無足認
      定被告戊○○辯解是否實在。
    4.綜此，本院認為被告戊○○應無於92年1 月2 日、3 日、
      7 日分別向所謂「秋雞」之男子清償800 萬元、350 萬元
      及246 萬8 千元之賭債。被告戊○○上述辯解並不足採信
      。
  (七)此外，被告戊○○雖然提出伊與被告乙○○、壬○○及同案
    被告癸○○借貸關係之借據、本票、支付利息費用憑證以及
    同案被告癸○○等書立之收據等證據，但是被告乙○○、壬○○及同案被告癸○○既然與被告戊○○共同為虛偽之最高
    限額抵押權設定，則其等於抵押權設定前後所書立之文書，
    以及被告戊○○之後支付利息等情事，都僅係為掩蓋犯行所
    為，並不足為有利被告戊○○、壬○○之證據，當亦毋庸多
    言。
  (八)綜上，本件事證明確，被告戊○○、壬○○犯行堪以認定，
    應依法論科。
四、論罪科刑：
  (一)新舊法之比較適用：
    1.查被告行為後，於94年2 月2 日修正公布之刑法部分條文
      ，業於95年7 月1 日施行。而行為後法律有變更者，適用
      行為時之法律，但行為後之法律有利於行為人者，適用最
      有利於行為人之法律，修正後刑法第2 條第1 項定有明文
      ，此條規定乃與刑法第1 條罪刑法定主義契合，而貫徹法
      律禁止溯及既往原則，係規範行為後法律變更所生新舊法
      律比較適用之準據法，是刑法第2 條本身雖經修正，但刑
      法第2 條既屬適用法律之準據法，本身尚無比較新舊法之
      問題，應一律適用裁判時之現行刑法第2 條規定以決定適
      用之刑罰法律，先予辨明。又以本次刑法修正之比較新舊
      法，應就罪刑有關之共犯、未遂犯、想像競合犯、牽連犯
      、連續犯、結合犯，以及累犯加重、自首減輕暨其他法定
      加減原因（如身分加減）與加減例等一切情形，綜其全部
      罪刑之結果而為比較，有最高法院95年度第8 次刑庭會議
      決議可資參照。與本案相關之修正如下：
      (1)修正前刑法第33條第5 款規定：「罰金：1 元以上。」
        修正後同條款則規定：「罰金：新臺幣1 千元以上，以
        百元計算之。」另95年6 月14日修正公布刑法施行法第
        1 條之1 規定：「中華民國94年1 月7 日刑法修正施行
        後，刑法分則編所定罰金之貨幣單位為新臺幣（第1項
        ）。94年1 月7 日刑法修正時，刑法分則編未修正之條
        文定有罰金者，自94年1 月7 日刑法修正施行後，就其
        所定數額提高為30倍。但72年6 月26日至94年1 月7日
        新增或修正之條文，就其所定數額提高為3 倍（第2項
        ）。」現行刑法中，有關於罰金刑之計算單位及處罰之
        規定已有修正，自屬法律變更。
      (2)修正前刑法第28條規定「二人以上共同實施犯罪之行為
        者，皆為正犯」，修正後改為「二人以上共同實行犯罪
        之行為者，皆為正犯」，本案被告間共同實行犯罪之行
        為（詳如附表一所示），無論依修正前或修正後之刑法
        第28條規定，均為正犯，依修正後刑法第2 條第1 項前
        段之規定，應適用行為時法即修正前刑法第28條規定論
        處。
      (3)修正前刑法第41條規定：「犯最重本刑為5 年以下有期
        徒刑以下之刑之罪，而受6 個月以下有期徒刑或拘役之
        宣告，因身體、教育、職業、家庭之關係或其他正當事
        由，執行顯有困難者，得以1 元以上3 元以下折算1 日
        ，易科罰金。但確因不執行所宣告之刑，難收矯正之效
        ，或難以維持法秩序者，不在此限（第1 項）。併合處
        罰之數罪，均有前項情形，其應執行之刑逾6 月者，亦
        同（第2 項）。」修正後該條則為：「犯最重本刑為5
        年以下有期徒刑以下之刑之罪，而受6 個月以下有期徒
        刑或拘役之宣告者，得以新臺幣1 千元、2 千元或3 千
        元折算1 日，易科罰金。但確因不執行所宣告之刑，難
        收矯正之效，或難以維持法秩序者，不在此限（第1 項
        ）。前項規定於數罪併罰，其應執行之刑未逾6 月者，
        亦適用之（第2 項）。」以修正前之規定，較有利於被
        告。
    2.綜合上述各條文修正前、後之比較，揆諸前揭最高法院決
      議及修正後刑法第2 條第1 項前段、後段規定之「從舊、
      從輕」原則，自應全部適用被告戊○○、壬○○行為時之
      法律，即修正前刑法之相關規定予以論處。
  (二)按「最高限額抵押權」係指債務人或第三人提供其所有之不
    動產，就債權人對債務人一定範圍內之不特定債權，在一定
    金額限度內為擔保之特殊抵押權，是以最高限額抵押權所擔
    保者，係在一定範圍內之法律關係（即基礎關係）所不斷發
    生之債權（參見最高法院92年度台上字第2340號民事判決意
    旨）。本件被告戊○○與被告乙○○、壬○○、同案被告癸○○之間並無所謂借貸關係之存在，更不存在所謂「基礎法
    律關係」，其間所為之最高限額抵押權設定，其目的只在於
    避免告訴人甲○○對於被告戊○○之財產取償，以及避免告
    訴人甲○○為剩餘財產分配之請求，實質上並無設定最高限
    額抵押權之真意，經核僅為通謀虛偽行為，且此虛偽行為，
    對於土地登記管理之正確性足生影響，就告訴人甲○○對於
    被告戊○○之債權行使，亦有造成損害之虞。是核被告戊○○、壬○○所為，均係犯行為時刑法第214 條之使公務員登
    載不實罪。
  (三)按共同正犯，係共同實施犯罪行為之人，在共同意思範圍內
    ，各自分擔犯罪行為之一部，相互利用他人之行為，以達其
    犯罪之目的，其成立不以全體均行參與實施犯罪構成要件之
    行為要件；參與犯罪構成要件之行為者，固為共同正犯；以
    自己共同犯罪之意思，參與犯罪構成要件以外之行為，或以
    自己共同犯罪之意思，事前同謀，而由其中一部分人實行犯
    罪之行為者，亦均應認為共同正犯，使之對於全部行為所發
    生之結果，負其責任（司法院大法官釋字第109 號解釋意旨
    及理由書可資參照）。經查：
    1.本件被告戊○○、乙○○、壬○○及同案被告癸○○係於
      92年1 月初某日，一同在被告戊○○之母江藍月嬌位於桃
      園縣大溪鎮○○路123 號住處，委請不知情之代書己○○
      代為填寫土地登記申請書，並由被告戊○○、乙○○、壬○○及同案被告癸○○於其上簽章，而為不實之最高限額
      抵押權設定申請，則被告戊○○與附表一所示之各個最高
      限額抵押權人，就各不實設定有犯意聯絡與行為分擔而為
      共同正犯，應屬甚明。
    2.被告乙○○就被告壬○○、癸○○為最高限額抵押權人之
      部分（即附表一編號3 至6 部分），固然未以自己名義提
      出申請，但參諸被告戊○○於取得350 萬元後，係透過被
      告乙○○交予被告壬○○，再由被告壬○○配合匯入被告
      戊○○之帳戶；另被告癸○○係依被告乙○○之要求方提
      供身分證、印章等文件以辦理最高限額抵押權設定，被告
      乙○○並有協助被告戊○○為匯款而虛構借貸關係，均已
      如前述，則被告乙○○就此等犯行當有以自己共同犯罪之
      意思，除本身有實施構成要件之行為外（即附表一編號1
      、2 部分），並有另利用被告壬○○及同案被告癸○○之
      行為，以達其犯罪之目的，故當認被告乙○○就附表一所
      示之各不實設定，均應負共同正犯之責。
    3.惟被告壬○○、癸○○間，就另一人與被告戊○○之間的
      借貸關係是否係虛偽，以及是否為不實的最高限額抵押權
      設定等節並不知悉。又不能認為被告壬○○、同案被告癸○○對於其他人為最高限額抵押權人之不實設定有加以利
      用的「共同犯罪之意思」，對此當不構成共同正犯。是以
      ，本件各個不實之最高限額抵押權設定，其共同正犯應詳
      如附表一所示，本件公訴意旨認被告戊○○、乙○○、壬○○及同案被告癸○○就全部之不實設定均為共同正犯，
      容有誤會。另被告戊○○、壬○○等係利用不知情之代書
      己○○為之，則為間接正犯。
  (四)又按連續犯之成立，除主觀上須基於一個概括之犯意外，客
    觀上須先後數行為，逐次實施而具連續性，侵害數個同性質
    之法益，其每一前行為與次行為，依一般社會健全觀念，在
    時間差距上，可以分開，在刑法評價上，各具獨立性，每次
    行為皆可獨立成罪，構成同一之罪名，始足當之；如數行為
    於同時同地或密切接近之時地實施，侵害同一之法益，各行
    為之獨立性極為薄弱，依一般社會健全觀念，在時間差距上
    ，難以強行分開，在刑法評價上，以視為數個舉動之接續施
    行，合為包括之一行為予以評價，較為合理，則屬接續犯，
    而為包括之一罪。經查，本件被告戊○○、壬○○雖就數不
    動產為最高限額抵押權設定，但係於同日在被告戊○○之母
    江藍月嬌住處，委由不知情之代書己○○辦理，再由己○○
    於92年1 月6 日提出登記申請，依一般社會健全觀念，在時
    間差距上顯難以強行分開，當應屬於接續犯，合為包括之一
    行為予以評價，檢察官認為被告戊○○、壬○○有連續犯等
    情，亦有誤會。
  (五)爰分別審酌被告戊○○為了避免告訴人甲○○追償，而與被
    告乙○○、壬○○及同案被告癸○○為不實之最高限額抵押
    權設定，僅為己身利益而牽連親人，所設定之最高限額抵押
    權金額鉅大，足以對告訴人甲○○造成重大損害，犯後又一
    再設詞卸責，甚至委請其父親丁○○到庭為不實證言，足徵
    毫無悔意，犯意甚堅；而被告壬○○則係受被告戊○○、乙○○之請託方為本件犯行，本身未有任何獲益，於本件偵查
    乃至本院審理之初，雖然並未吐實，但最後尚坦承部分事實
    ，仍有悔改之心，以及被告戊○○、壬○○之生活狀況、智
    識程度等一切情狀，分別量處如主文所示之刑，並就被告壬○○部分，諭知易科罰金之折算標準，以資懲儆。
乙、不受理部分：
一、公訴意旨另以：被告乙○○與被告戊○○、壬○○、同案被
    告癸○○，基於明知為不實之事項，而使公務員登載於職務
    上所掌之公文書之犯意聯絡，明知渠等之間並無債務關係，
    亦無設定最高限額抵押權之真意，竟於92年1 月間，分別在
    八德、新莊地政事務所，申辦不實之最高限額抵押權設定予
    乙○○、壬○○、癸○○（詳如附表一所載），足生損害於
    地政機關不動產登記之正確性及告訴人甲○○之權益，因認
    被告乙○○亦涉有刑法第214 條之使公務員登載不實罪嫌。
二、按被告死亡者，應諭知不受理之判決，並得不經言詞辯論為
    之，刑事訴訟法第303 條第5 款、第307 條定有明文。查被
    告乙○○業於本件聲請簡易判決處刑後之93年11月29日死亡
    ，此有除戶戶籍謄本1 份附卷可稽（見93年桃簡字第2092號
    卷第19頁），揆諸前述意旨，本件被告乙○○部分，爰不經
    言詞辯論，逕行諭知不受理之判決。
據上論斷，應依刑事訴訟法第452 條、第299 條第1 項前段，修
正後刑法第2 條第1 項前段，行為時刑法第214 條，修正前刑法
第28條、第41條第1 項前段，罰金罰鍰提高標準條例第1 條前段
，修正前罰金罰鍰提高標準條例第2 條，以及刑事訴訟法第303
條第5 款、第307 條，判決如主文。
本案經檢察官董良造到庭執行職務。
中    華    民    國    95    年    11    月    3     日
                  刑事第十二庭審判長法  官  游紅桃
                                    法  官  王美玲
                                    法  官  江俊彥
以上正本證明與原本無異。
如不服本判決，應於判決送達後10日內向本院提出上訴狀（應附
繕本），上訴於臺灣高等法院。
                                    書記官  施春祝
中    華    民    國    95    年    11    月    3     日
附錄論罪法條：
刑法第214條
明知為不實之事項，而使公務員登載於職務上所掌之公文書，足
以生損害於公眾或他人者，處3 年以下有期徒刑、拘役或5 百元
以下罰金。
附表一：（不實之最高限額抵押權設定事項）
┌─┬───┬───────┬────┬────┬────┐
│編│最高限│抵押物（土地地│最高限額│地政事務│犯意聯絡│
│號│額抵押│號、建物建號）│金額    │號收件字│人（即共│
│  │權人  │              │        │號      │同正犯）│
├─┼───┼───────┼────┼────┼────┤
│1 │乙○○│桃園縣八德市華│新臺幣  │桃園縣八│戊○○、│
│  │      │興段326 地號土│（下同）│德地政事│乙○○  │
│  │      │地及同段132 建│550 萬元│務所92年│        │
│  │      │號建物        │        │德資字第│        │
│  │      │              │        │001730號│        │
├─┼───┼───────┼────┼────┼────┤
│2 │乙○○│桃園縣八德市華│350萬元 │桃園縣八│戊○○、│
│  │      │興段333 地號土│        │德地政事│乙○○  │
│  │      │地及同段138 建│        │務所92年│        │
│  │      │號建物        │        │德資字第│        │
│  │      │              │        │001700號│        │
├─┼───┼───────┼────┼────┼────┤
│3 │壬○○│桃園縣八德市華│250萬元 │桃園縣八│戊○○、│
│  │      │興段332 地號土│        │德地政事│乙○○、│
│  │      │地及同段137 建│        │務所92年│壬○○  │
│  │      │號建物        │        │德資字第│        │
│  │      │              │        │001720號│        │
├─┼───┼───────┼────┼────┼────┤
│4 │壬○○│台北縣新莊市丹│200萬元 │臺北縣新│戊○○、│
│  │      │鳳段205 地號土│        │莊地政事│乙○○、│
│  │      │地及同段2478建│        │務所92年│壬○○  │
│  │      │號建物        │        │莊登字第│        │
│  │      │              │        │009900號│        │
├─┼───┼───────┼────┼────┼────┤
│5 │癸○○│桃園縣八德市華│300萬元 │桃園縣八│戊○○、│
│  │      │興段328 地號、│        │德地政事│乙○○、│
│  │      │329 地號土地及│        │務所92年│癸○○  │
│  │      │同段134 建號建│        │德資字第│        │
│  │      │物            │        │001740號│        │
├─┼───┼───────┼────┼────┼────┤
│6 │癸○○│桃園縣八德市華│80 萬   │桃園縣八│戊○○、│
│  │      │興段327 地號土│        │德地政事│乙○○、│
│  │      │地            │        │務所92年│癸○○  │
│  │      │              │        │德資字第│        │
│  │      │              │        │001710號│        │
└─┴───┴───────┴────┴────┴────┘
附表二：
┌──┬───┬─────────────────────┐
│編號│債權人│ 借貸關係                                 │
├──┼───┼─────────────────────┤
│ 1  │乙○○│共800萬元                                 │
│    │      │(1)於92年1 月2 日債務人戊○○向債權人乙○○│
│    │      │  借貸500 萬元，約定利息為週年利率2.5%，借│
│    │      │  貸期間為10年。                          │
│    │      │(2)於92年1 月2 日債務人戊○○向債權人乙○○│
│    │      │  借貸300 萬元，約定利息為週年利率2.5%，借│
│    │      │  貸期間為10年。                          │
├──┼───┼─────────────────────┤
│ 2  │壬○○│於92年1 月3 日債務人戊○○向債權人壬○○借│
│    │      │貸350 萬元，約定利息為週年利率2.5%，借貸期│
│    │      │間為10年。                                │
├──┼───┼─────────────────────┤
│ 3  │癸○○│共300萬元                                 │
│    │      │(1)92年1 月7 日債務人戊○○向債權人癸○○借│
│    │      │  貸250 萬元，約定利息為週年利率2.5%，借貸│
│    │      │  期間為10年。                            │
│    │      │(2)92年1 月7 日債務人戊○○向債權人癸○○借│
│    │      │  貸50萬元，約定利息為週年利率2.5%，借貸期│
│    │      │  間為10年。                              │
└──┴───┴─────────────────────┘


司法院資訊處製作；財團法人民間司法改革基金會備份。
